【裁判字號】    97,抗,9
【裁判日期】    971028
【裁判案由】    確認本票債權尚未到期
【裁判全文】
臺灣基隆地方法院民事判決                 97年度抗字第9號
抗  告  人  乙○○
                    （
相  對  人  甲○○
上列當事人間訴請確認本票債權尚未到期事件，抗告人對於中華
民國97年２月25日本院96年度基簡字第1222號裁定提起抗告，本
院第二審合議庭裁定如下：
    主  文
抗告駁回。
抗告程序費用由抗告人負擔。
    理  由
一、本件抗告人於原審以渠所簽發如附表所示之本票之「債權尚
    未到期」為由，對相對人起訴，請求判決確認相對人持有抗
    告人簽發如附表所示之本票乙紙係「尚未到期」。原審以相
    對人之住所地係在高雄縣燕巢鄉，依民事訴訟第１條第１項
    之規定，應由臺灣高雄地方法院管轄，抗告人向無管轄權之
    本院起訴，顯係違誤為由，爰依職權將之裁定移送於臺灣高
    雄地方法院。
二、抗告意旨略以：渠所簽發如附表所示之本票雖未記載付款地
    ，惟載明發票人（即抗告人）之住所地為「基隆市○○區○
    ○路84巷22弄31之１號」，依票據法第120.條第４項規定，
    「基隆市」即為付款地，復依民事訴訟法第13條之規定，本
    院對於本件訴訟即有管轄權等語。
三、按「本於票據有所請求而涉訟者，得由票據付款地之法院管
    轄。」民事訴訟法第13條固定有明文。惟所謂「本於票據有
    所請求而涉訟」，專指執票人本於票據行使票據上之權利而
    言，凡執票人本於票據請求承兌、付款及行使追索權均屬之
    。如本於持有票據之原因事實而為請求，並不包括在內（參
    見吳明軒著「中國民事訴訟法」第58頁）。本件抗告人乃發
    票人，並非「執票人」，絕不可能「本於票據有所請求而涉
    訟」，根本無適用民事訴訟法第13條之餘地；且本票「未載
    到期日者，視為見票即付」（參見票據法第0120條第２項）
    ，根本亦無所謂「本票尚未到期」或「本票債權尚未到期」
    之可言；因相對人（即被告）之住所地係在高雄縣燕巢鄉，
    依民事訴訟第１條第１項之規定，自應由臺灣高雄地方法院
    管轄，原審依職權將之裁定移送於臺灣高雄地方法院，核無
    違誤，抗告意旨指摘原裁定不當，求為廢棄，為無理由，應
    予駁回。
四、依民事訴訟法第0436條之１第３項、第0495條之１、第0449
    條第１項，裁定如主文。
中    華    民    國    97    年    10    月    28    日
            民事庭審判長法  官  李媛媛
                        法  官  徐世禎
                        法  官  林金發
以上正本係照原本作成。
本裁定除以適用法規顯有錯誤為理由，並經本院許可外，不得再
抗告。如提起再抗告，應於收本裁定達後10日內向本院提出再抗
告狀，並繳納再抗告裁判費新臺幣1,000.元。
中    華    民    國    97    年    10    月    28    日
                        書記官  陳錦進
┌────────────────────────────────┐
│附表（97年度抗字第9號）：                                       │
├──┬────┬──────┬──────┬─────┬────┤
│編號│發 票 人│發   票   日│到   期   日│ 票面金額 │ 票   號│
│    │        │（ 民  國 ）│（ 民  國 ）│ (新臺幣) │        │
├──┼────┼──────┼──────┼─────┼────┤
│ １ │乙 ○ ○│95年８月１日│（未 記 載）│170,000元 │CH009997│
└──┴────┴──────┴──────┴─────┴────┘


司法院資訊處製作；財團法人民間司法改革基金會備份。
